【裁判字號】    97,交訴,3
【裁判日期】    971020
【裁判案由】    過失致死
【裁判全文】
臺灣屏東地方法院刑事判決               97年度交訴字第3號
公  訴  人  臺灣屏東地方法院檢察署檢察官
被      告  甲○○
                      號
上列被告因肇事遺棄等案件，經檢察官提起公訴（96年度偵字第
7672號），被告於本院準備程序進行中，就被訴事實為有罪之陳
述，經本院告知簡式審判程序意旨，並聽取當事人之意見後，本
院合議庭裁定由受命法官獨任依簡式審判程序審理，判決如下：
    主  文
甲○○因過失致人於死，處有期徒刑捌月；又駕駛動力交通工具
肇事，致人死亡而逃逸，累犯，處有期徒刑拾月。應執行有期徒
刑壹年肆月。
    事  實
一、甲○○前於民國93年間因傷害案件，經本院於93年12月27日
    以93年度簡字1558號判處有期徒刑4 月確定，而於94年2 月
    1 日易科罰金執行完畢。詎其猶不知警惕，明知未考領有駕
    駛執照，仍於96年11月27日晚間6 時許，駕駛其妻所有車牌
    號碼3256-GP 號自小客車，沿屏東縣鹽埔鄉○○村○○路由
    西往東行駛，嗣同日晚間7 時許，行至該路段65之5 號處，
    適張柳秀蘭騎乘腳踏車，與甲○○同向沿該路段行駛，並駛
    於其前方。而甲○○行駛時，本應注意車前狀況，並隨時採
    取必要之安全措施，而依當時天候陰、夜間有照明、柏油路
    面乾燥無缺陷、無障礙物、視距良好等路況，並無不能注意
    之情事，竟疏於注意，貿然衝撞上張柳秀蘭所騎乘之腳踏車
    ，致張柳秀蘭因撞擊力道過猛而往斜前方滑行逾20公尺後，
    摔落中正路南向之水溝，並受有頭部外傷併肋骨多處骨折併
    血胸、右側肱骨骨折、右側股骨骨折、骨盆處骨折等傷害，
    因而當場死亡。又甲○○駕車撞擊張柳秀蘭後，明知發生致
    人死亡之事故，卻未停留現場處理或報警，復另行基於肇事
    逃逸之犯意，駕駛上開自小客車自現場逕行離去。嗣為警依
    據案發地點遺留之肇事車輛碎片，逐步進行比對蒐證後，而
    循線查悉上情。
二、案經屏東縣政府警察局里港分局報告臺灣屏東地方法院檢察
    署檢察官相驗後，由張柳秀蘭之子乙○○、丙○○訴由臺灣
    屏東地方法院檢察署檢察官偵查起訴。
    理  由
一、本件被告甲○○所犯係死刑、無期徒刑或最輕本刑為3 年以
    上有期徒刑以外之罪，亦非屬臺灣高等法院管轄第一審之案
    件，其於準備程序中就被訴事實為有罪之陳述，經本院告知
    簡式審判程序之旨，並聽取當事人意見後，經本院合議庭依
    刑事訴訟法第273 條之1 第1 項規定裁定由受命法官獨任進
    行簡式審判程序。又簡式審判程序之證據調查，依刑事訴訟
    法第273 條之2 規定，不受同法第159 條第1 項審判外陳述
    排除之限制；再當事人對於卷內各項證據亦不爭執證據能力
    ，復無事證顯示有何違法取得或類此瑕疵之情，故卷內所列
    各項證據，自得作為證據，合先敘明。
二、上揭犯罪事實，業據被告甲○○於本院準備程序中均坦承不
    諱（見本院卷第36頁反面），核與告訴人即被害人張柳秀蘭
    之子乙○○、丙○○於偵查中指訴情節相符，且有道路交通
    事故現場圖、道路交通事故調查報告表、車禍現場刮地痕照
    片、肇事車輛車損跡痕與碎片比對照片共37張等資料附卷可
    稽（見警卷第16-34 頁，相驗卷第39-42 頁）。而被害人張
    柳秀蘭確因本件車禍導致受有頭部外傷併肋骨多處骨折併血
    胸、右側肱骨骨折、右側股骨骨折、骨盆處骨折等傷害，故
    而當場死亡乙節，亦經臺灣屏東地方法院檢察署檢察官會同
    法醫師相驗屬實，有診斷證明書、相驗筆錄、相驗屍體證明
    書、檢驗報告書及相驗照片11張等資料在卷可證（見警卷第
    10頁，相驗卷第23-39 頁）。按汽車行駛時，駕駛人應注意
    車前狀況，並隨時採取必要之安全措施，道路交通安全規則
    第94條第3 項訂有明文。被告雖未考領汽車駕駛執照，惟其
    平時會駕駛妻子所有上開自小客車前去購物或載送小孩、家
    人，並往來於屏東縣屏東市與三地門鄉之間，且於本件車禍
    發生後，尚自行駕車遠赴高雄市○○區○○路823 號「封龍
    汽車修護中心」修理車損等情，業據被告供承在卷，並有上
    開修理中心車輛委修單1 紙可證（見警卷第2-4 、15頁，偵
    卷第6 頁，本院卷第53頁反面-54 頁），足見被告於日常生
    活中利用車輛之機會已屬頻繁，駕駛範圍亦非侷限一隅，是
    其理應知曉一般駕駛人行車用路準則，無從諉為不知上開道
    路交通安全規則所揭之規範。故被告縱然無照駕駛，仍應恪
    遵上開規範，負有隨時注意車前狀況之注意義務，而參之被
    告肇事當時天候陰、夜間有照明、柏油路面乾燥無缺陷、無
    障礙物、視距良好等路況，對於車前之人車動態應能確切掌
    握等情，有上開道路交通事故調查報告表附卷可查（見相驗
    卷第6 頁），是該時並無不能注意之情事，被告竟疏未注意
    ，致其所駕駛之上開自小客車追撞上同向駛於前方由被害人
    張柳秀蘭騎乘之腳踏車，力道之猛致被害人於撞擊後復向斜
    前方滑行約20公尺而摔落路旁水溝始止，有上開道路交通事
    故現場圖、車禍現場刮地痕照片等資料為憑，是被告之駕駛
    行為顯有過失，此過失行為復與被害人之死亡間，確有相當
    因果關係。另被害人張柳秀蘭因被告駕車撞擊致生死亡後，
    警察人員獲報趕至車禍現場時，肇事車輛業已駛離無蹤，嗣
    經警依據案發地點遺留之肇事車輛碎片，逐步進行比對蒐證
    後，始循線在高雄市○○區○○路823 號「封龍汽車修護中
    心」查獲肇事車輛，此有屏東縣政府警察局里港分局偵查報
    告1 份、查訪記錄表及上開修理中心車輛委修單各1 紙附卷
    可稽（見偵卷第10頁，警卷第8 、15頁），而被告復於本院
    準備程序中坦認上開車禍發生後，其主觀上已有認知係發生
    肇事事故（見本院卷第31頁），是被告明知肇事仍未停留現
    場處理或報警，即行駕車離去等情，亦堪認定。綜上所述，
    足徵被告自白與事實相符，本件事證已臻明確，被告之犯行
    均堪予認定，應依法論科。
三、核被告甲○○所為，係犯刑法第276 條第1 項之過失致人於
    死罪、同法第185 條之4 之駕駛動力交通工具肇事，致人死
    亡而逃逸罪。被告所犯上2 罪間，犯意各別，行為互殊，應
    予分論併罰。查被告有如事實欄所載之刑之執行情形，有其
    前案紀錄表、刑案資料查註紀錄表各1 份可考，其受有期徒
    刑執行完畢後，5 年內故意再犯本件有期徒刑以上之肇事逃
    逸罪，為累犯，應依刑法第47條第1 項規定，加重其刑。又
    被告無照駕駛因而致人死亡，故就其所犯過失致人於死罪部
    分，應依道路交通管理處罰條例第86條第1 項規定，加重其
    刑。爰審酌被告無照駕駛，並肇致交通事故致人死亡，又未
    停留在場處理後續，反逃逸離去，所為非是，惟念其終能坦
    然面對應擔負之責任而供承全部犯行，態度尚可，暨其素行
    、生活狀況、智識程度及迄未能與被害人家屬達成和解等一
    切情狀，分別量處如主文所示之刑，並定其應執行之刑，以
    示懲儆。
據上論斷，應依刑事訴訟法第273 條之1 第1 項、第299 條第1
項前段，刑法第276 條第1 項、第185 條之4 、第47條第1 項、
第51條第5 款，刑法施行法第1 條之1 第1 項、第2 項前段，道
路交通管理處罰條例第86條第1 項，判決如主文。
本案經檢察官許大偉到庭執行職務。
中    華    民    國    97    年    10    月    20    日
                        交通法庭   法  官  江振源
以上正本證明與原本無異。
如不服本判決，應於判決送達後10日內向本院提出上訴狀（應附
繕本），其未敘述上訴理由者，應於上訴期間屆滿後20日內補提
理由書狀於本院，上訴於臺灣高等法院。
中    華    民    國    97    年    10    月    21    日
                                   書記官  潘豐益
附錄本判決論罪科刑法條：
刑法第185條之4
駕駛動力交通工具肇事，致人死傷而逃逸者，處6 月以上5 年以
下有期徒刑。
刑法第276條第1項
因過失致人於死者，處2 年以下有期徒刑、拘役或2 千元以下罰
金。


司法院資訊處製作；財團法人民間司法改革基金會備份。
